臺灣板橋地方法院刑事裁定　　　　　　 94年度交聲字第801號
原處分機關　交通部公路總局臺北區監理所
異　議　人
即受處分人　甲○○
上列異議人即受處分人因違反道路交通管理處罰條例案件，對於
交通部公路總局臺北區監理所板橋監理站中華民國94年4 月20日
所為之處分（原處分案號：北監自裁字裁40-D00000000號）聲明
異議，本院裁定如下：
    主  文
原處分撤銷。
甲○○汽車駕駛人，行車速度，超過規定之最高時速，處罰鍰新
臺幣壹仟柒佰元，並記違規點數壹點。
    理  由
一、原處分機關處分意旨略以：異議人即受處分人甲○○所有車
    牌號碼0328-FJ 號自用小客貨車於民國94年1 月28日下午2
    時51分，在桃園縣龜山鄉○○路優加力加油站前，經桃園縣
    政府警察局交通隊舉發「限速60公里，經自動測速照相測得
    時速72公里，超速12公里，行車超速20公里以下」，並移送
    原處分機關，原處分機關即依道路交通管理處罰條例第40條
    第1 項，裁處異議人即受處分人罰鍰新臺幣（下同）1,700
    元，罰鍰限於94年5 月20日前繳納，並註明上開罰鍰逾期不
    繳納之處分。
二、異議人即受處分人異議意旨則以：
（一）桃園縣龜山鄉○○路為雙向6 線寬之快車道，當時異議人
      即受處分人由林口鄉（北往南）往龜山鄉○○○○路上未
      見交通限速或標線之警示，但中途卻被逕行照相，相當不
      合常理與惹人爭議。
（二）該路段一般外地來之人肯定會認為是快速道路因有3 線之
      內、外、中、慢之快速道分線道，超乎一般道路之標準，
      又未見任何交通警示，一般駕駛人肯定依經驗法則駕駛速
      率維持在60至70公里之間，加上該路段人車稀少，事後並
      知道係為緊急戰備道路。
（三）依規定，道路複雜人車流量大，為考慮用路人小心駕駛防
      止超速肇事，而設置測速照相措施，顯然係欺騙陷阱，且
      該設的地點不設，又不設警示之交通標誌，實為本案最大
      之爭議點。
（四）一般2線之快速道路速率也定在70或80公里，何況本路段為
      標準的3線快車道，人車交織稀少，速率定在60公里是否太
      離譜，而聲明異議等語。
三、按汽車駕駛人，行車速度，超過規定之最高時速者，處新臺
    幣1,200 元以上2,400 元以下罰鍰；又汽車駕駛人違反第40
    條第1 項者，除依原條款處罰鍰外，並予記違規點數1 點，
    道路交通管理處罰條例第40條第1項、第63條第1項第1 款定
    有明文。
四、經查：異議人即受處分人所有車牌號碼0328-FJ 號自用小客
    貨車於94年4 月20日下午2 時51分許，在桃園縣龜山鄉○○
    路優加力加油站前，經自動測速照相測得時速72公里，超速
    12公里，而經桃園縣政府警察局交通警察隊逕行舉發之事實
    ，有桃園縣政府警察局舉發違反道路交通管理事件通知單影
    本乙紙、採證照片2 幀在卷可稽，前開採證照片清楚顯示當
    地限速60公里，車牌號碼0328-FJ 號自用小客貨車於94年4
    月20日下午2 時51分之時速為72公里，異議人即受處分人對
    於前開自用小客貨車當時時速亦不爭執，足徵前開自用小客
    貨車於上揭時地之時速確為72公里。異議人即受處分人雖辯
    稱一路上未見交通限速或標線之警示，但中途卻被逕行照相
    ，相當不合常理與惹人爭議云云。然查本件違規行為地測速
    桿設置地點係在線道105 線忠義路1 段路段20公里又250 公
    尺處，於前開路段前之19公里又800 公尺處（忠義路與公華
    坑岔路口）設置有速限60公里標誌（距測速桿450 公尺），
    19 公 里又850 公尺處亦設置有「前有測速照相，請減速慢
    行」告示牌（距測速桿400 公尺），有桃園縣政府警察局94
    年6 月24日桃警交字第0940044638號函及所附之最高限速標
    誌、告示牌等照片3 幀，足徵前開路段在違規地點前，本即
    設置最高速限標誌及「前有測速照相，請減速慢行」之告示
    牌，異議人即受處分人前開所辯顯與事實不符。則前開路段
    限速既為60公里，前開自用小客貨車舉發當時之時速卻為72
    公里，前開自用小客貨車超速12公里之事實，即已明確，桃
    園縣政府警察局依職權逕行舉發自屬有據。至於異議人即受
    處分人雖認該路段為3 線快車道之道路，限速60公里太離譜
    云云。惟按有關道路速限之決定，乃行政機關本其專業考量
    各路段整體交通動線順暢、安全等因素而為之裁量權限，屬
    行政機關基本核心之行政權，非本院調查原處分是否違法時
    ，所應審酌者。則前開速限標誌之設置是否合理，與本件異
    議人即受處分人是否違規無涉。
五、又按按汽車駕駛人，行車速度，超過規定之最高時速者者，
    除應依道路交通管理處罰條例第40條規定裁處罰鍰外，並應
    依同條例第63條第1 項第1 款規定記違規點數1 點。本件原
    處分機關就異議人即受處分人為汽車駕駛人，行車速度，超
    過規定之最高時速者之違規行為，僅依道路交通管理處罰條
    例第40條第1 項規定對異議人即受處分人裁處罰鍰1,700 元
    ，漏未記違規點數1 點，尚有未合。則本件異議人即受處分
    人執持前詞提出異議，雖無理由，惟原處分既有上開可議之
    處，自應由本院撤銷原處分，並自為裁定如主文第二項所示
    ，以期適法。
據上論斷，應依道路交通案件處理辦法第20條前段，裁定如主文
。
中　　華　　民　　國　　94　　年　　6 　　月　　30　　日
                  交通法庭  法　官     張宏節
上列正本與原本無異。
如不服本裁定，應於送達後5日內，向本院提出抗告狀。
                            書記官     鄧順生
中　　華　　民　　國　　94　　年　　6 　　月　　30　　日
